臺灣高等法院臺南分院民事判決　九十三年度訴易字第十一號　Ｊ
　　　原　　告　　甲　○　○
　　　被　　告　　乙　○　○
右當事人間因過失傷害案件，原告提起刑事附帶民事訴訟請求侵權行為損害賠償，經
本院刑事庭裁定（九十三年度附民字第三十九號）移送前來，本院於民國九十三年五
月二十五日言詞辯論終結，判決如左︰
    主      文
被告應給付原告新臺幣參萬貳仟伍佰伍拾元，及自民國九十三年五月十三日起至清償
日止，按週年利率百分之五計算之利息。
原告其餘之訴駁回。
訴訟費用由被告負擔百分之七，餘由原告負擔。
    事      實
甲、原告方面：
一、聲明：求為判決：（一）被告應給付原告新臺幣（下同）五十萬九千六百四十一
    元，及自民國（下同）九十三年五月十三日起至清償日止，按週年利率百分之五
    計算之利息。（二）訴訟費用由被告負擔。
二、陳述：
（一）被告因其母劉薛美娜與原告之夫吳耀明間有債務糾紛，竟於九十一年四月十二
      日晚上六時許，夥同三名姓名年籍不詳之男子，前往臺南市○○路○段七五五
      號吳耀明所開設之明利五金行，凶神惡煞地欲找尋吳耀明，惟當時僅原告在店
      內，被告等四人仍不罷休，共同基於傷害之犯意聯絡，出手毆打原告，致原告
　　　受有頭部外傷並腦震盪及右耳耳膜撕裂傷之傷害。被告所涉傷害刑事部分，業
　　　經鈞院判處有期徒刑四月確定在案。
（二）按因故意或過失，不法侵害他人之權利者，負損害賠償責任，故意以背於善良
      風俗之方法，加損害於他人者亦同；又不法侵害他人之身體、健康、名譽、自
      由、信用、隱私、貞操，或不法侵害其他人格法益而情節重大者，被害人雖非
      財產上之損害，亦得請求相當之金額；民法第一百八十四條第一項、第一百九
      十五條第一項，分別定有明文。原告因被告之傷害行為，使原告陸續於臺南市
      立醫院就醫，合計支付三千五百五十元之醫藥費；嗣原告傷勢並未完全痊癒，
      又至國立成功大學醫學院附設醫院（下稱成大醫院）就醫，支付六千零九十一
      元之醫療費。又原告與被告間並無怨隙，被告見原告年老婦弱可欺，竟施加毒
      手，迄今仍矢口否認犯行，原告精神異常苦痛，實難以言諭，被告亦應賠償五
      十萬元之慰撫金以資慰藉。爰依侵權行為之法律關係，請求被告賠償給付原告
      五十萬九千六百四十一元。
三、證據：除引用刑事訴訟程序證據方法外，並補提出臺南市立醫院費用清單影本一
    紙、及成大醫院收據影本三紙為證。
乙、被告方面：
一、聲明：求為判決：（一）原告之訴駁回。（二）訴訟費用由原告負擔。
二、陳述：原告所指受害時間，被告正在公司上班，何能出來傷害原告，本件係因原
    告之夫欠錢不還，故施苦肉計誣陷被告。
三、證據：引用刑事訴訟程序之證據方法。
丙、本院依職權向原審法院檢察署函調九十二年度偵字第六二二七號被告傷害刑事案
    件全卷，及向財政部財稅資料中心查詢兩造之財產報稅資料。
    理      由
一、按訴狀送達後原告不得將原訴變更或追加他訴，但擴張或減縮應受判決事項之聲
    明者，不在此限，民事訴訟法第二百五十五條第一項第三款定有明文。原告原向
    被告起訴請求給付醫藥費四千元、慰撫金五十萬元，合計五十萬四千元；嗣於訴
    狀送達後具狀請求被告給付醫藥費九千六百四十一元、慰撫金五十萬元，合計五
　　十萬九千六百四十一元，核屬應受判決事項聲明之擴張，揆諸前揭法條，應予准
　　許，合先敘明。
二、原告起訴主張：被告因其母劉薛美娜與原告之夫吳耀明間有債務糾紛，竟於九十
    一年四月十二日晚上六時許，夥同三名姓名年籍不詳之男子，至臺南市○○路○
    段七五五號，吳耀明所開設之明利五金行，共同出手毆打原告，致原告受有頭部
    外傷並腦震盪及右耳耳膜撕裂傷之傷害，爰依侵權行為之法律關係，訴請判決被
    告應給付原告五十萬九千六百四十一元，及自九十三年五月十三日起至清償日止
    ，按週年利率百分之五計算之利息等語。被告則以：原告所指受害時間，被告正
    在公司上班，何能外出傷害原告，本件係因原告之夫欠錢不還，故施苦肉計誣陷
    被告等語，資為抗辯。
三、經查被告雖否認有傷害原告之侵權行為事實，並以前揭情詞置辯。惟查：
（一）被告如何於右開時地夥同三名不詳姓名男子毆打原告之事實，業據原告於前揭
      刑案警訊時指稱：「九十一年四月十二日十八時許，乙○○夥同三名不詳姓名
      男子，駕駛小客車，至臺南市○○路○段七五五號明利五金行：：：該不詳姓
      名男子即問我大聲什麼，我回應說我是跟乙○○說話，該男子即動手打我頭部
      ，乙○○及另兩名不詳姓名男子，也都分別持我店內之電話機及磅砰敲打我頭
      部後就要離去。」，繼在該刑案歷次偵審中再三指稱：「被告確有與該三名男
      子至其店裡，毆打其頭部。」等語不移。
（二）證人即原告鄰居黃金碩，於該刑案原審審理時亦證稱：「因當天那輛車正好停
      我們店門口，所以我就記下車號，我有看到原告跑出來站在走廊上，臉上好像
      很痛苦的表情，因為我在隔壁，所以我知道。」等語，足見當日確有人至上開
      處所尋釁。而原告當日確受有頭部外傷併腦震盪及右耳耳膜撕裂傷之傷害，亦
      有臺南市立醫院醫字第００七七九六號診斷證明書一紙，附於刑案偵查卷足稽
      。徵諸原告受有頭部外傷及腦震盪併右耳耳膜撕裂傷之程度，顯見該傷害係由
      堅硬之物體敲擊所致，核與原告指訴被告等人持電話機等質地堅硬之物品敲擊
      其頭部乙情互核相符，足證原告指述非虛，被告確有傷害原告之侵權行為無疑
      。
（三）兩造於刑案審理程序，經原審囑請法務部調查局測謊結果，被告就「案發日
      其未帶人去打人、其未動手打原告、案發時其未去明利五金行。」等情，
      經測試均呈情緒波動反應，研判有說謊；而原告就「案發時被告有拿電話打伊
      。」乙節，經測試無情緒波動之反應，研判未說謊，亦有該局測謊報告書一份
      ，附於刑案原審卷可佐。按測謊鑑定係依一般人在說謊時，會產生遲疑、緊張
      、恐懼、不安等心理波動現象，乃以科學方法，由鑑定人利用測謊儀器，將受
      測者之上開情緒波動反應情形加以紀錄，用以分析判斷受測者之供述是否違反
      其內心之真意而屬虛偽不實。故測謊鑑定，倘鑑定人具備專業之知識技能，復
      基於保障緘默權而事先獲得受測者之同意，所使用之測謊儀器及其測試之問題
      與方法又具專業可靠性時，該測謊結果，如就有利之供述，經鑑定人分析判斷
      有不實之情緒波動反應，依補強性法則，雖不得作為有罪判決之唯一證據，但
      非無證據能力，仍得供裁判之佐證，其證明力如何，事實審法院有自由判斷之
      職權。再者測謊係依「犯罪嫌疑人從事犯罪行為後，因恐懼法律後果，故極力
      逃避，說謊為其自衛之本能亦係表徵，然其生理必然異常，故由其生理反應之
      異常研判有無說謊。」之理論，以各種問卷方式（如ＣＱＴ、ＳＡＴ、ＳＴ等
      等方法）由測謊人員作問卷內容調查，故影響測謊正確之因素尚繫於受測者是
      否有疾病、藥物、疲勞、懷孕、環境、少年犯之因素影響，且須視測謊人員之
      經驗、對案情有無深入瞭解、是否確遵測謊程序及儀器之精密性等等，測謊結
      果雖有證據能力，然此證據之證明力尚非確鑿而無瑕疵可疑，是測謊鑑定之結
      果既會受到受測人之生理、心理因素與施測者設題、發問方法等諸多因素而受
      影響，且人的行為、思想又無法量化，則測謊自不能如物理、化學試驗般獲得
      絕對之正確性，故測謊之結果雖不能作為判斷事實之唯一及絕對之憑證，但非
      不得作為法院形成心證之參考。本件兩造係經原審於刑案審理程序，囑託法務
      部調查局之專業鑑識人員實施測謊鑑定，是其所為之測謊鑑定，應有其可信性
      ，亦足以佐證原告前揭主張之真實性，被告所辯未毆打原告云者，自難採信。
（四）被告在刑案偵審中，雖辯稱本件案發時其在公司上班，有不在場證明云云，並
      提出考勤表為證，復經證人徐榮進在原審刑案審理時證稱：被告當日確在公司
      加班等語無訛。然證人徐榮進於本院就該刑案審理時既證稱：「（被告如果上
      班中間有出去，從考勤表是否看得出來？）中間如果有外出考勤表看不出來。
      」、「（如何確定案發當天被告上班後，沒有外出？）他都有固定工作在作，
      所以我認為他沒有外出。」等語，則證人徐榮進雖證述被告當日有加班之事實
      ，惟其對於被告於當日上班中途是否外出乙節，則無法為確切之證明；次參酌
      證人徐榮進另證稱：「路竹公司處往臺南約需三、四十多分鐘，來回需一個多
      小時。」等語，則被告於案發當日下午六時許在臺南毆打原告後，衡情尚有從
      容時間可返回路竹上班地點等待八點鐘打卡下班，是縱認被告當日有加班之事
      實，亦難據為被告有利之認定。況觀諸上開考勤表係登載：「被告自四月一日
      起至三十日止，加班欄之上班時間均未記載，但加班之下班時均記載為２０：
      ００」，既有該考勤表為證，而依證人徐榮進另證稱：「該公司打卡員工達三
      百人，僅有二部打卡機」等語，則縱令加班之員工較少，衡情被告亦不可能每
      次加班後下班打卡時間均為「２０：００」，一分不差。此徵諸被告上開考勤
      表同月份正常上、下班之打卡時間，上班時間自七點四十八分起至七點五十六
      分不等，而下班時間自十六時零五分至十七時零二分不等，均非上班時間八時
      或下班時間十七時，而有時間差，乃竟於加班之下班打卡時間均一致為「２０
      ：００」，已有可疑；再參以被告於刑案經原審訊問何以加班之下班打卡時間
      均為「２０：００」時，被告竟供稱：「我們在下班前就已經將工作做好，所
      以就在那邊等下班，打卡才會一分不差。」云云乙節，則縱令被告本件案發時
      有加班，但依被告上開所稱，該工作並非須工作至當晚八時始得結束，則被告
      先行離開至原告處毆打原告後，再返回公司打卡下班，顯非不可能之事，是證
      人徐榮進之證詞，及該考勤表所載，亦難據為被告不在場之有利證據。
（五）綜上足認被告所辯，顯係諉責飾卸之詞，不足採信，況其所涉傷害犯罪，業經
      本院判處有期徒刑四月確定在案，亦有該刑事案件全卷為憑，是其有傷害原告
      之侵權行為，應堪認定。
四、按因故意或過失，不法侵害他人之權利者，負損害賠償責任；又不法侵害他人之
    身體、健康、名譽、自由、信用、隱私、貞操或不法侵害其他人格法益而情節重
    大者，被害人雖非財產上之損害，亦得請求賠償相當之金額；民法第一百八十四
    條第一項前段、第一百九十五條第一項前段，分別定有明文。被告既不法傷害原
    告，則原告依侵權行為之法律關係，請求被告賠償其因此支付之醫療費及精神慰
    撫金，自屬有據，應予准許。所應審究者，厥為原告請求賠償之金額若干而已，
    ，茲更分論如下：
（一）醫藥費九千六百四十一元部分：原告主張被告應給付其在臺南市立醫院就醫之
      醫藥費用三千五百五十元，及在成大醫院就醫之醫藥費用六千零九十一元，固
      據提出臺南市立醫院費用清單影本一紙、及成大醫院收據影本三紙為證。惟考
      該成大醫院收據影本三紙，其上所載之看診日期，分別為九十三年二月十一日
      、九十三年二月十三日、九十三年三月十七日，距本件案發時間之九十一年四
　　　月十二日，均將屆滿二年，相隔時間甚久，且原告復未舉證證明該三次看診，
　　　與本件案發時所受之傷，有何因果關係，難認係因本件傷害所支出之必要醫藥
　　　費用，不應准許。至於臺南市立醫院費用清單，其上記載之看診時間為九十一
　　　年四月十三日至九十一年八月十二日，起自本件案發之翌日，堪認係因本件傷
　　　害所支出之必要費用；惟其上記載之金額三千五百五十元，因有部分係健保給
　　　付，故僅其中之二千五百五十元自費負擔部分，係應由被告賠償之必要醫藥費
　　　用，逾此數額之請求，為無理由，不應准許。
（二）慰撫金五十萬元部分：原告主張其與被告間並無怨隙，無端遭被告夥同他人毆
      傷，被告復否認侵權行為，原告之精神自受極大痛苦，為此請求上訴人賠償精
      神慰撫金，自屬有據。而被告高中畢業，在長興化學工業股份有限公司服務，
      每月收入固定薪水約三萬元，且有多筆股利及房地；原告則國小畢業，早上幫
      人賣早點，一個月薪水約一萬五千元，此外無其他財產等情，既分據兩造自陳
      在卷，並有兩造之稅務電子閘門財產所得調件明細表在卷可佐。爰審酌原告所
      受精神痛苦之程度，及兩造之身分、社會地位、經濟能力等一切狀況，認原告
      請求之精神慰撫金以三萬元為適當，應予准許。至逾此請求之四十萬元部分，
      則為無理由，不應准許。
（三）綜上原告所得請求賠償之醫藥費為二千二百五十元，精神慰撫金為三萬元，合
      計為三萬二千五百五十元。
五、又按給付有確定期限者，債務人自期限屆滿時起，負遲延責任；給付無確定期限
    者，債務人於債權人得請求給付時，經其催告而未為給付，自受催告時起，負遲
    延責任；其經債權人起訴而送達訴狀，或依督促程序送達支付命令，或為其他相
    類之行為者，與催告有同一之效力；民法第二百二十九條第一、二項分別定有明
    文。又遲延之債務，以支付金錢為標的者，債權人得請求依法定利率計算之遲延
    利息；但約定利率較高者，仍從其約定利率；而應付利息之債務，其利率未經約
　　定，亦無法律可據者，週年利率為百分之五，亦為同法第二百三十三條第一項、
　　及第二百零三條所明定。本件原告請求被告應賠償之金額，並未定有給付之期限
　　，則原告請求自九十三年五月十三日起至清償日止，按週年利率百分之五計付遲
　　延利息，並未逾上開規定之範圍，自無不合，應併予准許。
六、綜上所述，原告依侵權行為之法律關係，請求被告給付醫藥費二千二百五十元，
    及精神慰藉金三萬元，合計三萬二千五百五十元，及自九十三年五月十三日起至
    清償日止，按週年利率百分之五計算之利息，洵屬正當，應予准許。至原告超過
    上開准許部分之請求，即為無理由，應予駁回。
七、據上論結，本件原告之訴，為一部有理由，一部無理由，應依民事訴訟法第七十
    九條，判決如主文。
中　　　華　　　民　　　國　　九十三　　年　　　六　　　月　　　八　　　日
　　　　　　　　　　　　　　　　　　臺灣高等法院臺南分院民事第五庭
~B1審判長法官　游　　明　　仁
~B2　　　法官　黃　　三　　哲
~B3　　　法官　林　　永　　茂
右為正本係照原本作成。
不得上訴。
中　　　華　　　民　　　國　　九十三　　年　　　六　　　月　　　八　　　日
~B法院書記官　謝　　素　　嬿
